【裁判字號】    89,易,586
【裁判日期】    890808
【裁判案由】    藏匿人犯
【裁判全文】
臺灣苗栗地方法院刑事判決                          八十九年度易字第五八六號
    公訴人  台灣苗栗地方法院檢察署檢察官
    被  告  乙○○
右列被告因藏匿人犯案件，經檢察官提起公訴（八十九年度偵字第一二００號），本
院判決如左：
    主  文
乙○○使犯人隱避，累犯，處有期徒刑參月，如易科罰金，以參佰元折算壹日。
    事  實
一、乙○○曾於民國（下同）八十三年間因違反麻醉藥品管理條例及漁業法案件，經
    台灣高等法院台中分院，以八三年上訴字第三一六九號、八三年上易字第一四三
    三號分別判處有期徒刑三月、七月確定，並於八十四年三月十六日經台灣高等法
    院台中分院以八十四年聲字第二九八號裁定應執行有期徒刑九月，於八十六年五
    月二十三日因縮短刑期執行完畢，猶不知悔改，因洪文容（另案偵辦中）與甲○
    ○（另案審理中）於八十八年十一月十九日二十時許，分別駕駛懸掛ＷＪ四五九
    號車牌之失竊大貨車（原車號為ＱＫ六四五號）與不知情之鄭祈法所有之車號Ｄ
    六七六０一號吉普車，至台中縣台中港梧棲大排以北臨港路以西之施工處，竊取
    王洪昌所有型號ＰＣ二一０—六、編號三００七一之挖土機，得手後甫行駛一公
    里許，洪文容因形跡可疑為警攔檢而查獲，甲○○見事跡敗露，隨即駕駛吉普車
    逃逸，甲○○隨即於同日二十一時三十五分四十九秒許以0000000000
    行動電話撥接乙○○所有0000000000行動電話與乙○○聯絡，告知伊
    與洪文容竊盜失風，洪文容為警當場逮捕，乙○○明知甲○○係竊取前揭挖土機
    ，觸犯刑法第三百二十條第一項之犯罪嫌疑人，竟基於使之隱避之犯意，指引甲
    ○○先行駕駛前揭吉普車至豐原交流道與之會合，再將前揭吉普車藏放於豐原交
    流道附近，嗣後於同年十一月二十日凌晨一時許由乙○○搭載甲○○到其位於苗
    栗縣卓蘭鎮內灣里十三鄰東盛一之六號住處過夜，使之隱避。嗣因台中港務警察
    所調取洪文容行動電話通聯紀錄擴大偵辦，始查獲上情。
二、案經台中港務警察所移送台灣台中地方法院檢察署呈請台灣高等法院台中分院檢
    察署令轉台灣苗栗地方法院檢察署檢察官偵查起訴。
    理  由
一、訊據被告乙○○故不否認於八十八年十一月十九日二十一時三十五分四十九秒許
    曾以0000000000行動電話與甲○○聯絡，並於翌日凌晨一時許搭載甲
    ○○至其住處過夜等情，惟矢口否認有何使犯人隱避之犯行，辯稱：甲○○僅告
    訴伊要到台中中港路去找朋友，因路況不熟要請伊幫忙帶路，伊便帶甲○○回家
    過夜，同年月二十日清晨六時許伊即前往台中縣豐原市東勢林管處上班，當天上
    午十時許甲○○打電話請求伊幫忙尋找洪文容時，始告知洪文容因偷竊失風為警
    逮捕等情云云。惟查右揭事實業據證人甲○○於警訊、偵查中（見台灣台中地方
    法院檢察署八十八年度偵字第一一六０號偵查卷宗第三十九、四十、四十四、五
    十頁，台灣苗栗地方法院檢察署八十九年度偵字第一二００號偵查卷宗第八頁）
    證述詳實，復有台灣大哥大股份有限公司0000000000與000000
    0000行動電話雙向通聯記錄雙向通聯記錄各一份附卷可稽，足見證人甲○○
    於警訊及偵查中所供之證詞與查證之事實相吻合，自可憑採。另證人甲○○後於
    偵查中附和被告之詞，改稱伊於電話中未告知被告洪文容被抓，僅說要去找朋友
    等云（見前開第一二００號偵查卷宗第十九頁背面），既與事實不合，乃迴護被
    告之詞，委無足採。被告雖辯稱：證人甲○○當時告訴伊要去台中中港路找朋友
    ，並未告知伊與洪文容竊盜失風一事云云，查被告於本院審理中供稱：「是由我
    家出發到豐原交流道帶他（指甲○○）回家的，他打電話給我說，他已到彰化，
    不知道路怎麼走，我告訴他在豐原交流道等我。」「他（指甲○○）說他的朋友
    是在台中港路，我有告訴他台中交流道下來就是台中港路，他便知道台中中港路
    了，第二天早上他要自己去。」「（問：你去接他（指甲○○）時即已知道他要
    住你家？）我不知道。」「（問：那你何時才知道他（指甲○○）要住你家？）
    我到豐原交流道時才知道。」，（見本院八十九年七月二十五日審判筆錄），按
    被告自陳證人甲○○於行經高速公路彰化路段時以行動電話聯絡被告，經被告口
    頭告知後，即已明瞭沿台中交流道直行即可到達台中中港路，而被告以行動電話
    告知證人甲○○如何前往台中中港路當時，並不知甲○○有意到其住處過夜，復
    據被告供陳在卷，則衡諸常情，從台中交流道直行即可到達台中中港路，甲○○
    焉有與被告會合於豐原交流道，繞道至被告位於苗栗縣卓蘭鎮內灣里十三鄰東盛
    一之六號住處過夜後，隔天再由苗栗縣卓蘭鎮出發前往台中中港路，捨近求遠之
    理？是被告所辯顯係脫罪卸責之詞，不足採信，本件事證明確，被告藏匿人犯之
    犯行洵堪認定，應依法論科。另被告聲請傳喚證人甲○○、陳日勝部份，被告自
    陳證人甲○○現行方不明，且其前已於警訊及偵查中證述詳實（見前揭第一一六
    ０號偵查卷宗第三十九、四十、四十四、五十頁，第第一二００號偵查卷宗第八
    頁），本院認核無再行傳喚之必要，又被告聲請訊問證人陳日勝以證明當日其有
    前往台中港去找洪文容案發地點一事，經核縱或屬實，惟與本件構成要件事實不
    生影響，本院認亦無調查之必要，附此敘明。
二、核被告乙○○所為，係犯刑法第一百六十四條第一項之使犯人隱避罪。查被告於
    八十三年間因違反麻醉藥品管理條例及漁業法案件，經台灣高等法院台中分院，
    以八三年上訴字第三一六九號、八三年上易字第一四三三號分別判處有期徒刑三
    月、七月確定，並於八十四年三月十六日經台灣高等法院台中分院以八十四年聲
    字第二九八號裁定應執行有期徒刑九月，於八十六年五月二十三日因縮短刑期執
    行完畢，此有台灣高等法院被告全國前案紀錄表在卷可按，於五年內再犯本件最
    重本刑為有期徒刑以上之罪，為累犯，應依刑法第四十七條規定加重其刑。爰審
    酌被告素行不佳，犯後飾詞巧辯不知悔悟，妨礙司法機關之查緝工作，影響社會
    治安，及犯罪動機、手段等一切情狀，量處如主文所示之刑，以示懲儆，並諭知
    易科罰金之折算標準。
據上論斷，應依刑事訴訟法第二百九十九條第一項前段、刑法第一百六十四條第一項
、第四十七條、第四十一條，罰金罰鍰提高標準條例第一項前段、第二條判決如主文
。
本案經檢察官吳義聰到庭執行職務
中      華      民      國      八十九      年    八    月      八      日
                                      臺灣苗栗地方法院刑事庭
                                          法  官  陳  鴻  斌
右正本證明與原本無異。
如不服本判決，應於判決送達後十日內，向本院提出上訴狀。
                                          書記官  陳  文  聰
中      華      民      國      八十九      年    八    月      九      日
附錄本案論罪科刑法條：刑法第一百六十四條第一項。
第  164 條  藏匿犯人或依法逮捕拘禁之脫逃人或使之隱避者，處二年以下有期徒刑、
            拘役或五百元以下罰金。
            意圖犯前項之罪而頂替者，亦同。


司法院資訊處製作；財團法人民間司法改革基金會備份。
